臺灣板橋地方法院刑事判決　　　　　　　　　　　　　九十年度訴字第一三八四號
　　公　訴　人　臺灣板橋地方法院檢察署檢察官
　　被　　　告　丙○○
　　選任辯護人　田鴻鈞律師
右列被告因違反藥事法案件，經檢察官提起公訴（九十年度偵字第一○○○六號），
本院判決如左：
    主      文
丙○○因過失而販賣偽藥，處罰金新臺幣壹萬捌仟元，如易服勞役，以新臺幣玖佰元
即銀元參佰元折算壹日。
扣案丙○○所有「ＳＵＰＥＲ１」膠囊陸拾粒均沒收。
    事      實
一、丙○○曾因偽造文書案件，於民國九十年間經臺灣高等法院判處有期徒刑六月確
    定（於八十三年間偵查起訴，於九十年六月十三日易科罰金執行完畢，不構成本
    案累犯），以設攤零售雜貨為業，未取得藥商核准登記，本已不得從事藥品零售
    業務，於九十年四月四日上午某時，在臺北市○○區○○街與西安街交岔路口附
    近擺攤營業時，聞在場民眾己○抱怨因腳部酸痛不良於行，應注意其以每六十粒
    新臺幣（下同）一千五百元代價向不詳人購得持有之「ＳＵＰＥＲ１」膠囊，為
    未經主管機關核准製造之偽藥，不得販賣，依當時情形亦無不能注意之情事，竟
    怠於注意，不知「ＳＵＰＥＲ１」為偽藥，猶意圖營利，以一百元價格，販賣偽
    藥「ＳＵＰＥＲ１」膠囊二粒予己○，旋為臺北市政府衛生局北投區衛生所及大
    同區衛生所人員會警當場查獲，並由己○處取得「ＳＵＰＥＲ１」膠囊二粒，及
    丙○○所有且預備供販賣所用「ＳＵＰＥＲ１」膠囊六十粒等扣案。
二、案經臺北市政府衛生局函轉臺北縣政府移請臺灣板橋地方法院檢察署檢察官偵查
    起訴。
    理      由
一、訊之被告丙○○固不諱未經藥商核准登記，以設攤零售雜貨為業，於右揭時、地
    聞己○抱怨因腳步酸痛不良於行，而交付「ＳＵＰＥＲ１」膠囊二粒予己○，惟
    矢口否認有何販賣行為，辯稱：伊為治療酸痛而購入「ＳＵＰＥＲ１」膠囊供自
    己服用，該藥品有仿單並載有衛生署核准製藥號碼，伊不知實為偽藥，又當日伊
    見己○亦為酸痛所苦，故好心提供「ＳＵＰＥＲ１」膠囊二粒予己○，非為出售
    牟利，己○雖欲以一百元價購，但為伊堅決拒絕云云。惟查：被告丙○○於右揭
    時、地確以一百元價格販賣「ＳＵＰＥＲ１」膠囊二粒予己○之事實，迭據證人
    己○於衛生所調查、偵查及本院訊問時，證述不移（見偵查卷第六頁、第二十九
    頁及該頁反面、本院九十年十月十五日訊問筆錄），與證人即臺北市政府衛生局
    大同區衛生所職員戊○○、證人即協查警員丁○○等結證查獲經過情節（見偵查
    卷第二十二頁反面至第二十三頁反面及本院九十一年三月七日審判筆錄），核無
    不合，且有「ＳＵＰＥＲ１」膠囊扣案可資佐證，應可信實；至扣案「ＳＵＰＥ
    Ｒ１」膠囊經送主管機關鑑驗結果，依其檢驗結果，應以藥品管理，但行政院衛
    生署未曾核准相同藥品之許可證，內附仿單所載「衛藥製字第○五二八一四六號
    」，行政院衛生署亦未曾核准該字號之藥品許可證，有行政院衛生署藥物食品檢
    驗局九十年九月二十四日藥檢參字第九○一四九五五號函及行政院衛生署中醫藥
    委員會九十年十月五日衛中會藥字第九○○一○四三號函等附卷可稽，參合無事
    證可證該藥品係由國外輸入，堪認屬未經主管機關核准製造之偽藥無疑；又「Ｓ
    ＵＰＥＲ１」膠囊，被告係以每六十粒一千五百元代價購得，此據被告於本院訊
    問時供承明確（見本院九十年十月十五日及九十一年一月三日訊問筆錄），經換
    算後每粒購入代價應為二十五元，則其以二粒一百元價格出售，顯賤買貴賣以牟
    利，是其基於營利意圖而為，亦足認定；復次，被告既欲出售藥品牟利，即須負
    較常人為高之注意義務，以擔保所售藥品無何瑕疵，具備法定品質，自應注意仿
    單記載內容是否詳實，而本件「ＳＵＰＥＲ１」膠囊既附載有衛生署核准製藥字
    號之仿單，尤可依據所載字號向主管機關查詢發現偽藥，是亦無何不能注意之情
    事，詎被告怠於注意，未經查詢，即將之販賣予他人，其就不知偽藥而販賣，當
    非無過失可訾亦明。
二、被告雖否認販賣而以前揭情詞置辯，惟其就藥品來源，初始明確指陳在臺北縣三
    重市○○○路一四六號向李金榮所購買（見偵查卷第七頁），於本院又改稱在臺
    北市○○街路邊向杜姓六十餘歲擺攤男子所購買（見本院九十年十月十五日訊問
    筆錄），前後所辯出入至鉅，已難置信；被告雖舉證人甲○○、乙○○等以供調
    查，俾分別證明其於本院所辯藥品係在臺北市○○街向攤販購買，及未曾販賣「
    ＳＵＰＥＲ１」膠囊予己○等情，然查：證人甲○○結證稱：「清血，脖子酸痛
    僵硬，肩膀酸痛，吃這個有效，我是去廣州街那裡跟攤販買的，丙○○吃這個就
    是我介紹的，她也是跟我一樣在廣州街的某個學校前的攤子買的，賣藥的人好像
    姓杜，只有他出來擺攤我們才可能找得到他，私下聯絡不到他，我介紹她吃這個
    藥一年多了，賣藥的人說一天要吃一顆，我則是酸痛時才吃，我買一片十粒五百
    元。」（見本院九十一年一月三日訊問筆錄），其購藥地點、對象固與被告所辯
    相符，但購藥價格與被告迭次所供內容齟齬，且價差達二倍之多，顯有不實，而
    證人乙○○固亦證稱當日被告未賣藥予己○，惟其稱：「當時我受僱於丙○○，
    幫丙○○開車，現在沒有做了。」，「我在她那裡做到四月四日，看到她出事我
    就不敢再去做了」云云（見本院九十一年一月三日訊問筆錄），要與其嗣後所述
    現仍受僱於被告云云（見本院九十一年三月七日審判筆錄）及被告所述：「乙○○現在還受僱於我幫我開車。」（見本院九十一年一月三日訊問筆錄）扞格，證
    人乙○○不誠實之狀，至為灼然，且其有利於被告之證言，亦與證人己○、戊○○、丁○○等證言相左，孰能置信﹖又被告向李金榮購藥一節，亦為李金榮所否
    認（見偵查卷第十頁至第十一頁），向杜姓男子購藥情節，證人甲○○附和之言
    又見失實，此外遍閱全案卷證，未見有何其他相關事證，自無從遽認被告之「Ｓ
    ＵＰＥＲ１」膠囊係向何人所購。
三、綜上，被告否認販賣所辯，及證人甲○○、乙○○等所證，無非臨訟串飾，迴護
    卸責之詞，不足採信，本案事證明確，被告犯行堪予認定，應依法論科。
四、核被告丙○○所為，係犯藥事法第八十三條第三項過失販賣偽藥罪。公訴人就被
    告所為，請依藥事法八十三條第一項論科，固非無見，第查藥事法八十三條第一
    項之罪，以明知偽藥而販賣為要件，惟藥品是否為偽藥，常人殊難僅由其外觀辯
    明無訛，被告既堅決否認其明知「ＳＵＰＥＲ１」膠囊為偽藥，且該藥又附有記
    載製藥許可字號之仿單供參，倘不加查證，何能知其為偽藥﹖矧無事證顯示被告
    直接與製造偽藥者接頭取藥，自不能排除合理性之懷疑，證明被告確實明知「Ｓ
    ＵＰＥＲ１」膠囊為禁藥，依罪疑應為有利於被告認定之原則，即無從認定被告
    所為，該當於明知偽藥而販賣之要件，而依藥事法八十三條第一項規定相繩，公
    訴人所引起訴法條容有未洽，但起訴之販賣偽藥之客觀社會基本事實無異，應由
    本院變更法條。爰審酌被告貪圖私利，罔顧法令對於販售藥品資格之限制，恣意
    擅自販賣藥品，已有可議，又疏於注意所販賣之藥品為偽藥，足生危害於購用人
    之健康及藥政管理，應予非難，兼衡被告素行（曾因偽造文書案件，於八十三年
    間經偵查起訴，至九十年間據臺灣高等法院判處有期徒刑六月確定，於九十年六
    月十三日易科罰金執行完畢，有卷內臺灣高等法院檢察署刑案紀錄簡覆表可憑，
    但不構成本案累犯），所售藥品僅有二粒，所得實際利潤非鉅，及犯罪後串飾卸
    責，未見悔意等一切情狀，量處如主文所示之刑，並諭知易服勞役之折算標準，
    資為懲儆。
五、扣案「ＳＵＰＥＲ１」膠囊六十粒，為被告所有，已據被告供明，被告雖辯稱係
    供自己所用，惟如僅供自己服用，衡諸常情，豈有將多達六十粒之同類藥品均隨
    身攜帶﹖參照前揭犯行情節，堪認屬其預備供販賣所用之物，應依刑法第三十八
    條第一項第二款規定，宣告沒收。至被告遭查獲時，雖尚有靈芝油及己○繳出之
    膠囊二粒扣案，惟因前者與本案犯行無關，後者已售與己○而非被告所有，咸無
    從附麗於本案為何從刑之宣告，併此指明。
據上論結，應依刑事訴訟法第二百九十九條第一項前段、第三百條，藥事法第八十三
條第三項，刑法第十一條前段、第四十二條第二項i第三十八條第一項第二款，罰金
罰鍰提高標準條例第二條，現行法規所定貨幣單位折算新臺幣條例第二條，判決如主
文。
本案經檢察官李吉祥到庭執行職務。
中      華      民      國    九十一    年      四      月    二十五    日
                                      臺灣板橋地方法院刑事第六庭
                                          法  官  蔡  新  毅
右正本證明與原本無異。
如不服本判決，應於判決送達後十日內向本院提出上訴狀
                                          書記官  謝  麗  秋
中      華      民      國    九十一    年      四      月    二十五    日
※附錄本案所犯法條全文※
藥事法第八十三條：
明知為偽藥或禁藥，而販賣、供應、調劑、運送、寄藏、牙保、轉讓或意圖販賣而陳
列者，處五年以下有期徒刑，得併科新台幣十萬元以下罰金。
犯前項之罪，因而致人於死者，處七年以上有期徒刑，致重傷者，處一年以上七年以
下有期徒刑。
因過失犯第一項之罪者，處一年以下有期徒刑、拘役或新台幣十萬元以下罰金。
第一項之未遂犯罰之。
